臺灣臺北地方法院民事判決　　　　　　　　　　　　　九十三年度保險字第二二號
　　原　　　告　美國環球產物保險有限公司
　　法定代理人　陳　強
　　訴訟代理人　潘正芬律師
　　複　代理人　蔡岳龍律師
　　　　　　　　李宜芬律師
　　被　　　告　勝泰工業股份有限公司
　　法定代理人　乙○○
　　訴訟代理人　甲○○
右當事人間損害賠償事件，本院於民國九十三年九月一日言詞辯論終結，判決如左：
    主  文
被告應給付原告美金貳萬伍仟元，及自民國九十二年七月二十二日起至清償日止，按
年息百分之五計算之利息。
原告其餘之訴及假執行之聲請均駁回。
訴訟費用由被告負擔二分之一，餘由原告負擔。
本判決於原告勝訴部分，於原告以新台幣參拾萬元供擔保後得假執行。但被告如於假
執行程序實施前，以新台幣玖拾萬元預供擔保後得免假執行。
    事實及理由
一、原告聲明：(1)被告應給付原告美金五萬元，及自民國九十二年七月二十二日起至
    清償日止，按年息百分之五計算之利息。(2)願供擔保請准宣告假執行。並陳述：
  (1)原告與被告於八十九年九月二十一日簽訂產品責任保險單（保險單號碼PDT二○
    二八○號），承保被告自八十九年九月一日起至九十年九月一日於美加地區產品
    所致之意外事故造成人身傷害或財產損失經第三人求償之損害。其中保單之累計
    保險金額為美金五百萬元，而每一意外事故被保險人之自負額為美金二萬五千元
    。原告已先依雙方於系爭保險契約中所約定給付予事故受傷之人Larry Disher與
    Zuchristian Christopher二人各美金五萬二千五百元及美金三萬元，被告自應
    給付原告自負額美金五萬元。受害者一旦確定得向第三人請求賠償之數額，即得
    直接向責任保險公司請求，本案中Larry Disher或Zuchristian Christopher均
    直接向責任保險公司即原告之美國分公司請求，責任保險公司依確認之結果理賠
    予受傷者，並無不妥。
  (2)Larry Disher部分：
    意外發生於二○○○年十月六日地點位於Larry Disher姑姑家的房子，於二○
      ○○年十一月十七日第一份報告中載「Larry Disher坐在花園椅子上並將腳折
      疊坐在椅子裡，原告的左手無名指末端在椅子折起來時夾在椅子關節裡，結果
      導致左手無名指的部分截肢」，次就報告中對產品之描述，產品是「Martha
      每日花園藤椅」。椅子折疊於兩點上，唯一辨識碼印於電腦條碼下的銷售標籤
      上，號碼是0000000000，椅子的價格是美金二○．九九元且僅印於
      銷售標籤上。前揭照片確認為被告公司之產品，另於事件處理過程中被告對之
      並不爭執。
    原告於美國代理人AIG WORLD SOURCE仔細評估後，於九十一年七月將美金五萬
      二千五百元付予Larry Disher，其父母亦簽署免責文件，約定受傷之人不得再
      向保險公司或其他被保險人請求，該免責文件確具有永久免責之效力。另原告
      於九十一年十月一日亦將該款項付予AIG WORLD SOURCE，原告給付Larry
      Disher之金額亦經美國南卡羅萊那州漢普坦郡（Country of Hampton）地方法
      院裁定確認，且確認此理賠已免除原告或其他人對於受傷之人Larry Disher所
      有責任，受傷之人Larry Disher不得再對其他人請求。
  (3)Zuchristian Christopher之部分：
    意外發生於二○○三年六月二十三日下午，地點位於加州00000－000
      Monterey Reserve路十一號Zuchristian Christopher住處，前揭二○○一年
      十月三十日報告中載「意外描述：女人在附近的K－Mart購買一個canvass和金
      屬鋼架藤椅。同一天她的先生把椅子擺到他們家車道上，打開坐，椅子的靠背
      無法保持直立的位置，它倒下且突然使得男人的身體上半部往後方傾倒，這人
      往後倒，他的頭和肩膀敲到車道，但他的臀部和腿卻還在椅子上」、「隔天他
      到Monterey Penn急診室的社區醫院。他看了Carter和Carver醫生，他過去已
      看了這些醫生，意外發生幾天前二○○一年六月十三日他才剛動完背部手術」
      。
    原告於美國代理人AIG  WORLD  SOURCE仔細評估後，於九十一年六月將美金三
      萬元付予Zuchristian Christopher，另原告於九十一年八月二十七日亦將該
      款項付予AIG WORLD SOURCE。原告給付Zuchristian Christopher之金額亦經
      受領人簽定免責約定。原告於美國代理人AIG WORLD SOURCE，與受傷之二人簽
      訂之和解書，既經和解，原告並已依給付理賠金額，自得向被告請求保險契約
      約定之自負額。
  (4)依保險法第九十三條規定，保險公司須於被保險人已理賠第三人時方得給付保險
    金予被保險人，更規定第三人於確定被保險人應負之損害賠償責任，得逕行向保
    險人請求給付保險金。又依保險契約E－１ ２條款約定「本公司有權且非義務自
    費參與對於被保險人因本保單承保損害所為之請求、訴訟抗辯或和解，經本公司
    判斷請求或訴訟應為之支付，包含附加費用，超過自負額時，本公司將負責該請
    求或訴訟之抗辯或和解。被保險人仍應支付自負額」中，超過自負額時，被告對
    於原告所負責進行之訴訟抗辯或和解之結果，仍應支付自負額。且原告對於本案
    受傷者所受損害範圍，已盡相當調查義務，就Larry Disher之損害部分已交保險
    核算人計算，就Zuchristian Christopher之損害部分，亦交中央海岸腦部脊椎
    協會（Central Coast Brain And Spine Association）認定。被告對於受傷之
    人所負責任為推定過失責任，如由其直接與受傷之人協商賠償金額所得之結果，
    未必比原告代其與受傷之人和解，要來得有利。
二、被告聲明：(1)原告之訴及假執行之聲請均駁回。(2)如受不利判決願供擔保請准宣
    告免假執行。並陳述：
  (1)受保人與保險公司之作業流程如下：
    案件調查：包括狀況報告及受傷醫療報告、案發產品照片及傷者訴求與受傷照
      片等資料報告。
    受保人鑑定及決策如何處理案件。
    受保人如書面上已同意和解或賠償傷害者，即會在近日內由被告公司法務部開
      出支票達成和解。
    至今原告在處理案件時卻未遵循上述之作業流程而獨斷結案，受保人認為原告
      與傷者有共謀之嫌。
  (2)原告並無法舉證證明被告生產製造之產品有瑕疵，而且理賠過程中，並未通知被
    告，就原告擅自支付之理賠金額，被告不願意給付。
三、兩造不爭執之點：
  (1)原告與被告於八十九年九月二十一日簽訂產品責任保險單（保險單號碼PDT 二○
    二八○號），承保被告自八十九年九月一日起至九十年九月一日於美加地區產品
    所致之意外事故造成人身傷害或財產損失經第三人求償之損害。其中保單之累計
    保險金額為美金五百萬元，而每一意外事故被保險人之自負額為美金二萬五千元
    ，此有產品責任保險單附卷可參（見本院卷第二五頁）。
  (2)嗣
    將腳折疊坐在被告生產製造之折疊椅上，男童Larry Disher左手無名指末端在椅
    子折起來時夾在椅子關節裡，結果導致左手無名指的部分截肢。男童於美國法院
    對保險公司即原告起訴，原告於美國代理人AIG WORLD SOURCE評估後，於九十一
    年七月將美金五萬二千五百元付予男童Larry Disher，其父母亦簽署免責文件，
    約定受傷之人不得再向保險公司或其他被保險人請求。原告於九十一年十月一日
    將該款項付予AIG WORLD SOURCE，原告給付男童Larry Disher之金額亦經美國南
    卡羅萊那州漢普坦郡（Country of Hampton）地方法院裁定確認。
  (3)又於
    Reserve路十一號Zuchristian Christopher住處，Zuchristian Christopher將
    其妻所購買一個canvass和金屬鋼架藤椅，擺在其住處車道上打開來乘坐，椅子
    的靠背無法保持直立位置，它倒下且突然使得Zuchristian Christopher身體上
    半部往後方傾倒，而其頭部和肩膀敲到車道，其臀部和腿卻還在椅子上而受傷，
    事後向保險公司即原告求償。原告於美國代理人AIG WORLD SOURCE評估後，於九
    十一年六月將美金三萬元付予Zuchristian Christopher，另原告於九十一年八
    月二十七日亦將該款項付予AIG WORLD SOURCE。原告給付Zuchristian Chri
    stopher之金額亦經受領人簽定免責約定。
四、本件訴訟之爭執點，在於原告已支付予主張使用被告所生產製造之藤椅而受傷之
    美國消費者Larry Disher與Zuchristian Christopher二人美金五萬二千五百元
    、美金三萬元。原告可否依保險契約之約定，請求被告應給付原告自負額美金五
    萬元（每一事故美金二萬五千元）？經查：
  (1)按「行使權利，履行義務，應依誠實及信用方法」民法第一百四十八條第二項定
    有明文。依兩造所簽訂之產品責任保險單約定，在保險期間內保險人於被保險人
    對於第三人，依法應負賠償責任，而受賠償之請求時，保險人即負有賠償之責任
    。另依原告所提出之「COMMERCIAL GENERAL LIABILITY COVERAGE FORM」（商業
    綜合責任保險），第１「Insuring Agreement」，a項(2)款約定「We may,at our
    discre tion,investigate any Occurrence and settle any claimor"Suit"tha
    t may result」（本公司得自行判斷調查事故並代為和解被保險人所受賠償請求
    或「訴訟」）〈見本院卷第一○三頁、第一五三頁〉，亦即對於保險事故，原告
    有與第三人進行和解或訴訟之權限。惟原告即保險人在與第三人進行和解時，並
    非毫無限制，保險人於決定是否接受和解時，應就被保險人之利益加以考慮，應
    本乎善意並應盡相當之注意義務為之，方符合誠實信用原則。
  (2)就消費者Zuchristian Christopher之損害賠償案件中，原告之代理人AIG  WOR
    LD  SOURCE與消費者Zuchristian Christopher達成民事和解，於九十一年六月
    將美金三萬元付予Zuchristian Christopher，另原告於九十一年八月二十七日
    亦將款項支付予AIG WORLD SOURCE等情，分別有付款單據、免責文件、法院裁定
    、照片等資料附卷可參（見本院卷第一四六頁至第一九一頁）。另參諸於
    Zuchristian Christopher損害賠償案件中，於Cunningham Lindsey公司所為之
    公證報告中，對於產品之描述為：「椅子似乎有損壞，或左邊支持靠背的樞紐製
    造上有裝備問題，一個小金屬製標籤無法如同機械設備般齒合固定凸輪，椅子的
    靠背將無法維持固定位置」等語（見本院卷第八二頁、第八三頁），有提及產品
    的一個小金屬製標籤無法如同機械設備般齒合固定凸輪，致使椅子的靠背無法維
    持固定位置，其即可能導致消費者坐在椅子上，向後躺時，因靠背無法支撐身體
    重量而往後傾倒，造成身體受傷，原告基於此種考慮而同意與消費者和解，再請
    求被告給付自負額二萬五千元美金，應予准許。
  (3)就消費者Larry Disher之損害賠償案件中，原告之代理人AIG  WORLD  SOURCE與
    消費者Larry Disher達成民事和解，固然於九十一年七月將美金五萬二千五百元
    支付予Larry Disher，其父母亦簽署免責文件，約定受傷之人不得再向保險公司
    或其他被保險人請求。原告並於九十一年十月一日將該款項付予AIG WORLD
    SOURCE ，原告給付Larry Disher之金額亦經美國南卡羅萊那州漢普坦郡（
    Country of Hampton）地方法院裁定確認，確認此理賠金額已免除原告或其他人
    對於受傷之人Larry Disher所有責任，惟於原告所提出之證物（原證八）報告中
    ，並無文字敘述被告所產製之椅子有瑕疵，即不能證明被告對於消費者應負損害
    賠償之責任，原告就此部分雖然給付和解金予消費者Larry Disher，惟就此部分
    不能證明其已為被保險人之利益加以考慮，且本乎善意並已盡相當之注意義務為
    之，故其請求被告給付自負額二萬五千元美金之部分，於法不符，不應准許。
五、綜上所述，原告基保險契約，請求被告給付自負額二萬五千元美金，及自九十二
    年七月二十二日起至清償日止，按年息百分之五計算之利息，為有理由，應予准
    許，其逾此部分之請求，為無理由，應予駁回。
六、兩造均陳明願供擔保請為宣告假執行或免為假執行，就原告勝訴部分，核與規定
    相符，爰分別酌定相當之擔保金額宣告之，至原告敗訴部分，其訴既經駁回，假
    執行之聲請亦失所附麗，應併予駁回之。
七、訴訟費用負擔之依據：民事訴訟法第七十九條。
中　　　華　　　民　　　國　　九十三　　年　　　九　　　月　　三十　　　日
                                  民事第一庭  法  官    呂淑玲
正本係照原本作成
如對本判決上訴，須於判決送達後廿日內向本院提出上訴狀
中　　　華　　　民　　　國　　九十三　　年　　　九　　　月　　三十　　　日
                                              書記官    方美雲
附錄民事訴訟法第三百九十二條
法院得宣告非經原告預供擔保，不得為假執行。
法院得依聲請或依職權，宣告被告預供擔保，或將請求標的物提存而免為假執行。
依前項規定預供擔保或提存而免為假執行，應於執行標的物拍定、變賣或物之交付前
為之。
